臺灣高等法院刑事判決　　　　　　　　　　　　　九十二年度上易字第三０００號
　　上　訴　人　臺灣板橋地方法院檢察署檢察官
　　被　　　告　甲○○
右上訴人因被告詐欺案件，不服臺灣板橋地方法院九十一年度易字第三五六一號，中
華民國九十二年九月四日第一審判決（起訴案號：臺灣板橋地方法院檢察署九十一年
度偵字第一一四一號），提起上訴，本院判決如左：
    主  文
上訴駁回
    理  由
一、公訴意旨略稱：被告甲○○係左頌模具實業有限公司（臺北縣樹林市鎮○街三三
    七號，以下簡稱左頌公司）負責人，明該公司財務狀況不佳，已無支付貨款之能
    力，仍竟意圖為自己不法之所有，並基於概括之犯意，自民國八十六年六月三十
    日起迄八十六年九月十一日止，先後多次向告訴人華揚精密鋼模股份有限公司（
    以下簡稱華揚公司）訂購模具，使華揚公司負責人乙○○陷於錯誤，依約交付價
    值計新臺幣（下同）六十四萬七千餘元之貨品。詎被告簽發支付貨款之支票，屆
    期經提示均因拒絕往來致遭退票，華揚公司始知受騙。因認被告涉犯刑法第三百
    三十九條第一項之詐欺取財罪嫌云云。
二、公訴人認定被告涉有詐欺犯行，無非係以右揭事實，業據告訴人代表人乙○○指
    訴甚詳，且依卷附支票往來明細觀之，被告於八十六年九月二十日即已出現退票
    情形，與告訴人最後一次交貨日期相近，迄今又未支付分文，足見被告向告訴人
    訂貨，有隱瞞財務不佳之事實，並使告訴人陷於錯誤而交付財物，其有不法所有
    之意圖甚明等語，為其主要論據。
三、訊據被告甲○○堅決否認有詐欺犯行，辯稱：伊與告訴人華揚公司負責人乙○○
    原係朋友關係，嗣乙○○為幫忙伊自行創業，且因信任伊，始出售前開貨品，而
    伊因公司經營不好，無法如期收到其他客戶貨款，致創業不到半年即行倒閉，而
    無法支付本件貨款，並非蓄意詐欺等語。
四、按刑法第三百三十九條第一項詐欺罪之成立，以意圖為自己或第三人不法所有，
    以詐術使人將本人或第三人之物交付為要件，所謂以詐術使人交付，必須被詐欺
    人因其詐術而陷於錯誤，若其使用方法，不能認為詐術，亦不致使人陷於錯誤，
    即不構成該罪（最高法院四十六年度台上字第二六○號判例參照）。經查：
(一)被告經營之左頌公司係自八十六年六月二十三日起向告訴人華揚公司購買模具，
    告訴人華揚公司最後一次交貨日期為同年九月十一日，其中六、七月份之貨款總
    額為四十一萬四千一百十二元，告訴人華揚公司並於七月三十日開立金額為四十
    一萬四千一百十二元之統一發票予左頌公司，被告亦於八月中旬交付以左頌公司
    為發票人，臺北區中小企業銀行（嗣改名為臺北國際商業銀行）樹林分行為付款
    人，票載發票日為同年十一月十日，面額為四十一萬四千一百十二元之支票一紙
    予告訴人華揚公司以支付貨款，另同年八月份之貨款總額為十一萬二千七百四十
    四元，九月份之貨款總額為十二萬零六百五十九元，告訴人華揚公司亦分別於八
    月二十四日、九月二十二日開立同額之統一發票予左頌公司，而左頌公司就同年
    八、九月份之應付貨款尚未支付，且亦未給付支票，以上貨款總計為六十四萬七
    千五百十五元，再前開支票屆期時經告訴人華揚公司提示，因發票人已列入拒絕
    往來而遭退票等情，業據告訴人華揚公司之負責人乙○○指陳明確，復為被告所
    自承，並有告訴人華揚公司提出之送貨單、統一發票、支票及退票理由單在卷可
    稽。
(二)原審經向臺北國際商業銀行樹林分行函查左頌公司前支存帳戶之交易往來明細結
    果，據覆稱：左頌公司係於八十六年八月二日開戶，於八十六年十一月七日列入
    拒絕往來，有該行九十二年七月二十三日（○九二）北商銀樹字第○○○八七號
    函在卷可稽。依前開函文所檢附該帳戶全部往來明細表，並參以檢察官偵查中函
    查之該帳戶全部退補紀錄觀之（見偵查卷第八十一至八十三頁），該支存帳戶於
    八十六年八、九月份各有多筆兌現紀錄，且八月份兌付情形正常，而九月份除於
    九月二十日有三張支票（面額一張為四萬元、二張為三萬零四百元）因存款不足
    退票外，其餘兌付情形亦正常，另前開三張退票之支票嗣亦均已註銷退票紀錄。
    足見被告自八十六年六月二十三日起至同年九月十一日陸續向告訴人華揚公司購
    貨當時，左頌公司尚能如期兌付所開出之支票，且被告向告訴人華揚公司購貨，
    交易總數量一半以上係集中在八十六年七月份，而依上開交易情節觀之，本案尚
    乏積極證據足以證明被告經營之左頌公司於八十六年六、七月間之財務狀況已惡
    化至無力支付貨款之地步，自難以嗣後未能付款即遽認有故意隱瞞財務不佳或意
    圖詐騙之事實。況被告如意在詐取貨物，何以八十六年八、九月份之購貨數量遠
    不及七月份之購貨數量，益見被告陸續向告訴人華揚公司購貨，並非出於欺罔手
    段，所辯即非不足採信。
(三)此外，復查無其他積極證據足資證明被告涉有詐欺犯行，揆諸前開說明，自屬不
    能證明其犯罪。
四、原審因予諭知被告無罪之判決，經核尚無違誤，公訴人上訴意旨略以：左頌公司
    係於八十六年六月間開業，嗣向告訴人購貨後，告訴人於同年八月中旬始收到以
    左頌公司為發票人，台北區中小企業銀行（現改名為台北國際商業銀行）樹林分
    行為付款人，票載發票日為同年十一月十日，面額為新台幣（以下同）四十一萬
    四千一百十二元之支票乙紙，用以支付六、七月份之貸款，惟依票據法第一百二
    十八條第二項之規定，票載發票日前執票人不得為付款之提示，是以縱被告於同
　  年八月中旬即交付前開支票予華陽公司，告訴人亦須待票載發票日即同年十一月
    十日以後始得請求發票人即左頌公司支付前開貨款，再者，被告已多次自承左頌
    公司財務不佳之事實，依時間推算，該公司於八十六年九月、十月倒閉，則在倒
    閉前二、三個月財務即有困難，易言之，被告於八十六年八月中旬交付前紙支票
    之際，左頌公司之財務應已週轉不靈，參以被告自承於當時曾向地下錢莊借款七
    、八十萬以資週轉，更見左頌公司已陷於無資力之狀況，乃被告明知前開情形，
    竟仍交付前開支票，使華揚公司誤信該紙支票尚可兌現，而同意該公司得以前開
    支票清償所欠貨款，且繼續加工供貨至同年十月九日，自涉及詐欺。原審判決僅
    以左頌公司之支存帳戶於八十六年八、九月份兌付情形正常，即認定左頌公司之
    資力無問題，而漏未審酌被告已多次自承該公司財務不佳之事實，認定事實顯有
    違誤云云，指摘原判決不當。惟查：被告所經營之左頌公司於向告訴人購貨後，
    簽發二、三個月期之遠期支票，與一般商業交易習慣無違，雖該支票嗣後提示未
    獲付款，但既缺乏確據足資認定被告於購貨之初有不法行為之欺罔意圖，即難以
    支票未獲付款之事實推定其事涉詐欺。再左頌公司於八十六年六、七月間向告訴
    人購貨當時，即令有財務不佳之事實，但被告亦供承：「因為我為了公司週轉有
    向地下錢莊借了七、八十萬，約三、四個月，後來連本帶利約還了一百三、四十
    萬元」等語，且左頌公司簽發之其他支票，於八十六年八、九月間各有多筆兌現
    紀錄，同年九月間雖有三張支票退票，但嗣均註銷退票紀錄，有如前述，足見被
    告草創公司，仍在慘澹經營階段，尚認認其在購貨初始，已有不法所有之詐欺意
    圖，公訴人執此上訴，為無理由，應予駁回。
據上論斷，應依刑事訴訟法第三百六十八條，判決如主文。
本案經檢察官吳國南到庭執行職務。
中　　　華　　　民　　　國　　九十三　　年　　　一　　　月　　 十四 　　日
                            臺灣高等法院刑事第六庭
                                審判長法  官  高　明　哲
                                      法  官  王　麗　莉
                                      法  官  洪　英　花
右正本證明與原本無異。
不得上訴。
                                      書記官  李  垂  福
中　　　華　　　民　　　國　　九十三　　年　　　一　　　月　　 十五 　　日
